臺灣高等法院刑事判決　　　　　　 93年度上更(二)字第666號
　　上　訴　人
　　即　被　告　乙○○
上列上訴人因偽造文書案件，不服台灣台北地方法院，87年度訴
字第1842號，中華民國88年4月29日第一審判決（起訴案號：台
灣台北地方法院檢察署87年度偵字第21162、21793號）提起上訴
，經判決後由最高法院第二次發回更審，本院判決如下：
    主  文
原判決撤銷。
乙○○連續行使偽造私文書，足以生損害於他人，處有期徒刑肆
月，如易科罰金以參佰元折算壹日，緩刑貳年。
    事  實
一、乙○○原任職康和集團帝國建設公司，於民國七十九年間，
    因該公司之關係企業在台北市○○○路一四三號五樓之康和
    綜合證券公司（下稱康和公司）進行員工認股，乙○○因財
    力不足，乃與親戚四親等表妹甲○○約定各出資新台幣（下
    同）五十萬元，合計一百萬元，認購該公司員工認股股票各
    五十張，合計一百張，以甲○○名義認購，甲○○並應允代
    刻一枚印章且交付
    用。詎乙○○竟為圖謀上開股票利益，隱瞞股票業經核發而
    為己保管持有之事實，基於概括之犯意，未經甲○○之同意
    ，先後於八十年八月二十四日賣二十張、八十二年七月二十
    二日賣七十張，連續盜用甲○○上開印章蓋於股票背面，偽
    造轉讓登記表之私文書，並持之以行使，在康和公司依次賣
    予不知情之胡文典、鄭天華，將得款侵占入己（親屬間侵占
    部份因逾告訴期間業經本院判決公訴不受理），足以生損害
    於甲○○。迨八十五年十二月間為甲○○發覺，乙○○始返
    還所剩之十張股票及分配之零股，嗣經雙方善後部分抵靈骨
    塔，並經甲○○聲請民事執行業已取回全部股票及零股等。
二、案經被害人甲○○聲請臺灣高等法院函送及臺灣高等法院檢
    察署令轉臺灣臺北地方法院檢察署檢察官偵查起訴。
    理  由
一、認定犯罪事實所憑證據和理由：
    被告乙○○，就於右揭時地與告訴人甲○○合資購買上開股
    票一百張，留有告訴人購買股票印鑑，而於八十年八月二十
    四日、八十三年七月二十二日蓋用印鑑賣出股票與胡文典、
    鄭天華等事實，於本院審判期日為認罪之陳述，並據告訴人
    甲○○於偵查、原審及本院前審中指訴綦詳，核與證人甲○
    ○之夫游健亮於原審證述相符，復有康和公司現券送存申請
    書、代證券號碼清單二紙、告訴人證券存摺、信封及小欠條
    影本一份、寶虹證券公司收據、股票影本、告訴人提出二人
    資金往來明細表並提出該活期存款存摺簿影本附卷可稽，堪
    信為真。本案事證明確，被告犯行洵堪認定。
二、論罪：
    於股票背面蓋用股票原所有人之印鑑於轉讓登記表，即為表
    示轉讓股票之文書，為刑法第210條之私文書。核被告乙○
    ○未經告訴人甲○○許可即盜用告訴人印章蓋於上開九十張
    股票背面，偽造股票轉讓登記表私文書，持以行使轉讓之犯
    行，係犯刑法第216條、第210條行使偽造私文書罪。被告盜
    用印章為偽造私文書之部分行為，而偽造私文書之低度行為
    為行使之高度行為所吸收，均不另論罪。被告所犯之行使偽
    造私文書行為部分，均係以告訴人甲○○之股票轉讓為對象
    ，犯罪構成要件相同，顯屬同一犯罪計劃之概括之犯意為之
    ，應依連續犯之規定論以一罪，並加重其刑。
三、撤銷改判之理由：
    原審對被告論罪固非無見，惟查：(一)原判決以告訴人以合
    買股票十張抵購「北海福座」靈骨塔，則該十張為被告所有
    ，有權置理云云。按此部分乃犯罪後雙方善後措施，原判決
    尚有誤會。(二)被告分別依次賣股票二十張、七十張，則行
    使偽造轉讓登記表、盜蓋甲○○名義股票，應為九十張（如
    按應有部分計算為四十五張），原判決認係三十張，亦有不
    符。(三)本件嗣經甲○○聲請民事執行業已取回全部股票及
    零股，有存證信函及甲○○陳述狀可稽，原審不及審酌。被
    告上訴指摘原判決不當，非無理由，應由本院予以撤銷改判
    。又被告犯罪後，刑法第41條已於90年1月10日修正公布生
    效，依該條第1項前段之規定，犯最重本刑為5年以下有期徒
    刑以下之刑之罪，而受6個月以下有期徒刑或拘役之宣告，
    因身體、教育、職業、家庭之關係或其他正當理由，執行顯
    有困難者，得以一元以上三元以下折算壹日（現已提高為一
    百倍），易科罰金。比較新舊法，以新法有利被告，依刑法
    第2條第1項前段，適用修正後刑法第41條第1項前段。
四、科刑與緩刑之宣告：
    審酌被告犯罪後業已全數清償告訴人甲○○，並衡量被告其
    犯罪之動機、目的、手段、品行、智識程度、所生危害及犯
    罪後之態度等一切情狀，量處如主文第二項所示之刑，並諭
    知易科罰金之折算標準。又被告前未曾受有期徒刑以上刑之
    宣告，有台灣高等法院被告全國前案紀錄表在卷可據。且被
    告有正當職業，此次因一時失慮觸法，犯罪情節尚非重大。
    且被告於事後已償還積欠之全部股票，並於本院為認罪之陳
    述，告訴人與被告誼屬表兄妹，被告行為固屬不當，惟被告
    經此偵查、審理程序，並經判處罪刑，應知警惕，信無再犯
    之虞。本院認被告所受宣告之刑，以暫不執行為適當，爰併
    諭知緩刑二年，以啟自新。
五、適用之法律：
    刑事訴訟法第369條第1項前段、第364條、第299條第1項前
    段，刑法第56條、第216 條、第210條、第2條第1項前段、
    第41條第1項前段、第74條第1款，罰金罰鍰提高標準條例第
    2條。
本案經檢察官陳明光到庭執行職務。
中　　華　　民　　國　　94　　年　　3 　　月　　31　　日
　　　　　　　　　刑事第九庭審判長法　官　陳　祐　治
　　　　　　　　　　　　　　　　  法　官　王　炳　梁
　　　　　　　　　　　　　　　　  法　官　陳　晴　教
以上正本證明與原本無異。
如不服本判決，應於收受送達後十日內向本院提出上訴書狀，其
未敘述上訴之理由者並得於提起上訴後十日內向本院補提理由書
（均須按他造當事人之人數附繕本）。
                                  書記官　郭　台　發
中　　華　　民　　國　　94　　年　　3 　　月　　31　　日
附錄：本案論罪科刑法條全文
刑法第二百十六條
行使第二百十條至第二百十五條之文書者，依偽造、變造文書或
登載不實事項或使登載不實事項之規定處斷。
刑法第二百十條
偽造、變造私文書，足以生損害於公眾或他人者，處五年以下有
期徒刑。
